臺灣新竹地方法院刑事判決　　　　　　　　94年度訴字第90號
公　訴　人　臺灣新竹地方法院檢察署檢察官
被　　　告　甲○○　男　39歲.
上列被告因偽造文書等案件，經檢察官提起公訴（93年度偵緝字
第320號），本院依簡式審判程序判決如下：
    主      文
甲○○行使偽造私文書，足以生損害於公眾及他人，處有期徒刑
陸月，如易科罰金，以佰元折算壹日。
扣案之變造「乙○○」汽車駕駛執照上之「甲○○」照片壹枚沒
收；又附表編號壹至編號柒所示文件上所偽造之「乙○○」署押
共貳拾陸枚（含署名拾貳枚及指印拾肆枚），均沒收之。
    事      實
一、甲○○於民國92年6、7月間之某日，在桃園縣楊梅鎮○○○
    ○道旁，拾獲乙○○所遺失之汽車駕駛執照1 紙（該駕駛執
    照係乙○○於92年上半年間之某日於不詳地點所遺失），竟
    意圖為自己不法之所有，予以侵占入己。嗣甲○○因竊盜案
    件遭通緝，竟於92年8、9月間之某日，基於變造特種文書之
    犯意，在新竹市○○路442巷1弄4 號住處，以換貼甲○○照
    片之方法，變造乙○○之汽車駕駛執照，足以生損害於乙○
    ○及監理機關核發駕照之正確性，並於變造完成後，隨身攜
    帶以逃避警察查緝。於92年10月16日晚上11時19分許，在新
    竹市○○路○段577號前，甲○○因酒後駕車，為新竹市警察
    局交通隊攔檢（甲○○所涉酒後駕車之公共危險罪，業經本
    院以92年度竹交簡字第560號判處罰金1萬5 千元確定），甲
    ○○為掩飾另案通緝身分，竟基於偽造署押及行使偽造私文
    書之犯意，即持上開變造之乙○○汽車駕駛執照，予以出示
    冒名應訊，先於酒精測試單及汽機車駕駛人酒後生理協調平
    衡檢測紀錄表上偽造「乙○○」之署押（含署名及指印各 2
    枚），並使新竹市警察局交通隊值勤警員羅朱龍據以製發竹
    市警交字第Ｅ00000000號舉發違反道路交通管理事件通知單
    （下稱交通違規通知單），甲○○並於該移送聯「收受通知
    聯者簽章」欄內偽簽「乙○○」之署名（通知單為一式三份
    ，以複寫製作，分別為移送聯、通知聯及存查聯，僅有移送
    聯複印到存查聯上有「乙○○」之署名，共2 枚），又於「
    逮捕通知書」及「夜間受訊問同意書」上，偽簽「乙○○」
    之署押（含署名及指印各3 枚），並持交警員羅朱龍，表示
    收受該張通知書、收悉逮捕通知案由及同意於夜間接受訊問
    以為行使。嗣後，復承上述冒名應訊之同一犯意，接續於92
    年10月17日製作之新竹市警察局詢問（調查）筆錄上偽簽「
    乙○○」之署押（含署名4枚及指印9枚），再接續於同日台
    灣新竹地方法院檢察署檢察官之訊問筆錄上偽簽「乙○○」
    之署名1 枚，足生損害於乙○○、警察局對交通事件管理之
    正確性及偵查機關查核犯罪嫌疑人身分稽核、偵查之正確性
    。嗣乙○○本人因前開公共危險案件經本院判決送達後，另
    行具狀向本院表示非其所為，始查知上情。
二、案經臺灣新竹地方法院檢察署檢察官自動檢舉偵查起訴。
    理      由
一、本件被告所犯行使偽造私文書等犯行，均非死刑、無期徒刑
    、最輕本刑為3 年以上有期徒刑之罪，或高等法院管轄第一
    審之案件，被告於本院準備程序進行中，就被訴事實均為有
    罪之陳述，經本院合議庭評議結果認合於刑事訴訟法第 273
    條之1第1項之規定，裁定進行簡式審判程序，合先敘明。
二、經查：
（一）上揭犯罪事實，業據被告甲○○於警詢、偵審中供承不諱
      （參偵查卷第3頁、第4頁、第15頁至第17頁、第25頁至第
      27頁及本院94年4月14日審理筆錄)，核與證人羅朱龍及乙
      ○○證述情節相符（參本院92年度竹交簡字第560 號卷第
      45頁至53頁），並有變造之汽車駕駛執照、酒精測試單、
      汽機車駕駛人酒後生理協調平衡檢測紀錄表、交通違規通
      知單、逮捕通知書、夜間受訊問同意書、92年10月17日之
      新竹市警察局詢問（調查）筆錄及偵訊筆錄在卷可稽（參
      台灣新竹地方法院檢察署92年度偵字第5304號偵查卷第4
      頁至第5頁、第7頁至第10頁、第13頁至第15頁及21頁）。
      又執勤員警羅朱龍於92年10月17日製作之詢問（調查）筆
      錄上之指紋，經內政部警政署刑事警察局輸入電腦比對確
      認結果，亦與被告之指紋卡指紋相同，有該局93年2月18
      日刑紋字第0930037511號鑑驗書可佐（參本院92年度竹交
      簡字第560 號卷第68頁）。是被告甲○○利用其拾得之汽
      車駕駛執照，據以變造行使，並於上開酒精測試單等文件
      中偽造署名及按指印，導致乙○○被列為犯罪嫌疑人，又
      檢察機關亦因之對乙○○偵查其涉嫌之公共危險行為，此
      有台灣新竹地方法院檢察署92年度偵字第5304號簡易判決
      處刑書可查，雖經查明事實真相，但增加無謂之訴訟程序
      及資源，自足生損害於乙○○、監理機關核發駕照、警察
      局對交通事件管理之正確性及偵查機關查核犯罪嫌疑人身
      分稽核、偵查之正確性甚明。
（二）按偽簽他人之姓名並按指印，該指印同為代表該被冒用者
      之姓名，作用及效力與署押無異，亦屬署押之一種。本案
      被告甲○○冒名於附表編號1、2、6、7之酒精測試單、汽
      機車駕駛人酒後生理協調平衡檢測紀錄表、92年10月17日
      之新竹市警察局詢問（調查）筆錄及92年10月17日之台灣
      新竹地方法院檢察署檢察官訊問筆錄上偽簽「乙○○」之
      署名及按指印，均係司法警察機關及偵查機關本於偵查犯
      罪職務所製成筆錄及文書證據，均為被告甲○○配合刑事
      偵查所為之供述及檢測，其性質均係用以佐證之相關書證
      而已，不能表示有製作何種文書之意思，及曾為何項之意
      思表示，故上開署名及指印僅屬署押，應成立刑法第 217
      條之偽造署押罪。
（三）再按刑法上之行使偽造私文書罪，必須提出偽造之文書，
      本於該文書之內容有所主張，方得成立（最高法院47年台
      上字第1048號判例意旨參照）；逮捕通知書係司法警察（
      官）依刑事訴訟法之規定實施逕行拘提或逮捕時，對被逮
      捕人告知其已依刑事訴訟法受限制人身自由之意思表示，
      而被逮捕人於收受通知後，在該通知書上簽名、按指印，
      從其形式上觀察，足以表示簽名人已知悉其受逮捕之意旨
      ，並足為簽名人出具收受該逮捕通知之證明（最高法院93
      年度台上字第1187號、93年度台上字第1454號及90年度台
      上字第6057號判決參照）。本案被告甲○○在附表編號 3
      至5之交通違規通知單、逮捕通知書及夜間受訊問同意書
      上，偽簽「乙○○」之署押，因該等文書係用於表示收受
      該張通知書、收悉逮捕通知案由及同意於夜間接受訊問之
      證明意思，而與一般收據或切結書性質相同，屬私文書，
      被告甲○○於偽造完成後，再接續持交予警員處理，顯然
      對該文書之內容有所主張，自應構成刑法第216條、第210
      條之行使偽造私文書罪。
（四）綜上所述，本案事證明確，被告犯行均堪以認定。
三、核被告甲○○所為係犯刑法第337條侵占遺失物罪、第216條
    、第212 條行使變造特種文書罪。被告冒用「乙○○」之名
    義在附表編號1至7所為之署名及按指印行為，係犯同法第21
    7條之偽造署押罪。又被告在附表編號3、4、5之交通違規通
    知單、逮捕通知書及夜間受訊問同意書上簽名，進而持以行
    使，係犯刑法第216條、210條之行使偽造私文書罪。而被告
    為隱匿身分逃避刑責，冒用「乙○○」之名義，接續偽造附
    表編號1至7所示之「乙○○」署押及指印多枚，及私文書多
    紙，復一再持以行使，均係基於一個冒名應訊、逃避刑責之
    單一犯意，且數行為於密切接近時地實施，侵害同一法益，
    各行為間獨立性極為薄弱，依一般社會健全觀念，在時間差
    距上，難以強行分開，在刑法評價上，以視為數個舉動之接
    續施行，合為包括之一行為予以評價，較為合理，應為接續
    犯，為包括之一罪。再被告甲○○所犯偽造署押乃係偽造私
    文書之階段行為，偽造私文書後復持以行使，其偽造之低度
    行為應為行使之高度行為所吸收，另變造特種文書為行使變
    造特種文書之低度行為，為其行使之高度行為所吸收，均不
    另論罪。被告所犯侵占遺失物罪、行使變造特種文書罪及行
    使偽造私文書罪3 罪間，有手段目的之牽連關係，為牽連犯
    ，應從一重論以行使偽造私文書罪。爰審酌被告年輕力壯，
    不思進取，侵占他人遺失物，造成被害人財產損害，且因為
    掩飾另案通緝身分，竟冒名應訊以脫免刑責，嚴重影響被冒
    名人之權益及偵查犯罪機關之正確性，暨犯後坦認犯行、態
    度尚可等一切情狀，量處如主文所示之刑，並諭知易科罰金
    之折算標準。至扣案之變造「乙○○」汽車駕駛執照1 枚，
    雖非被告所有，惟其上之被告照片1 枚，為被告所有，且係
    被告供變造特種文書犯罪所用之物，應依刑法第38條第1 項
    第2款規定宣告沒收；而詳如附表編號1至編號7 所示文件上
    所偽造之「乙○○」署押共26枚（含署名12枚及指印14枚）
    ，均同為代表該被冒用者之姓名，不問屬於犯人與否，均應
    依刑法第219條之規定宣告沒收。
據上論斷，應依刑事訴訟法第273之1第1項、第299條第1 項，刑
法第210條、第212條、第216條、第337條、第219 條、第55條、
第38條第1項第2款、第41條第1項，罰金罰鍰提高標準條例第1條
前段、第2條，判決如主文。
本案經檢察官許麗美到庭執行職務。
中    華    民     國    94    年    4     月   29    日
                   刑事第一庭法  官  彭淑苑
以上正本證明與原本無異。
如不服本判決，應於判決送達後10日內向本院提出上訴狀 (應附
繕本)，上訴於臺灣高等法院。
中    華    民     國    94    年    4     月   29    日
                             書記官  李佩真
附表：
┌───┬─────────┬─────────────┐
│編  號│文書名稱          │所偽造之署押              │
├───┼─────────┼─────────────┤
│1     │酒精測試單        │「乙○○」之署名1枚及指印1│
│      │                  │ 枚                       │
├───┼─────────┼─────────────┤
│2     │汽機車駕駛人酒後生│「乙○○」之署名1枚及指印1│
│      │理協調平衡檢測紀錄│ 枚                       │
│      │表                │                          │
├───┼─────────┼─────────────┤
│3     │交通違規通知單之移│「乙○○」之署名2枚       │
│      │送聯及存查聯      │                          │
├───┼─────────┼─────────────┤
│4     │逮捕通知書        │「乙○○」之署名2枚       │
├───┼─────────┼─────────────┤
│5     │夜間受訊問同意書  │「乙○○」之署名1枚及指印1│
│      │                  │ 枚                       │
├───┼─────────┼─────────────┤
│6     │92年10月17日之新竹│「乙○○」之署名4枚及指印9│
│      │市警察局詢問（調查│ 枚                       │
│      │）筆錄            │                          │
├───┼─────────┼─────────────┤
│7     │92年10月17日之臺灣│「乙○○」之署名1枚       │
│      │新竹地方法院檢察署│                          │
│      │察官之訊問筆錄    │                          │
└───┴─────────┴─────────────┘
附錄本案論罪科刑法條
中華民國刑法第210條(偽造變造私文書罪)
偽造、變造私文書，足以生損害於公眾或他人者，處 5 年以下有
期徒刑。
中華民國刑法第212條(偽造變造特種文書罪)
偽造、變造護照、旅券、免許證、特許證及關於品行、能力服務
或其他相類之證書、介紹書，足以生損害於公眾或他人者，處1
年以下有期徒刑、拘役或3百元以下罰金。
中華民國刑法第216條(行使偽造變造或登載不實之文書罪)
行使第 210 條至第 215 條之文書者，依偽造、變造文書或登載
不實事項或使登載不實事項之規定處斷。
中華民國刑法第337條(侵占遺失物罪)
意圖為自己或第三人不法之所有，而侵占遺失物、漂流物或其他
離本人所持有之物者，處 500 元以下罰金。
中華民國刑法第219條(沒收之特例)
偽造之印章、印文或署押，不問屬於犯人與否，沒收之。
